臺灣臺南地方法院行政訴訟判決
109年度交字第100號
原      告  蔡友元  
被      告  臺南市政府交通局

代  表  人  王銘德  
上列當事人間交通裁決事件，原告不服被告機關109年7月9日南
市交裁字第78-SX0000000號裁決，提起行政訴訟，本院判決如下
：
    主  文
一、原告之訴駁回。
二、訴訟費用新臺幣300元由原告負擔。
    事實及理由
一、程序事項：本件係原告不服被告所為道路交通管理處罰條例
    第8條之裁決，而提起之撤銷訴訟，屬行政訴訟法第237條之
    1第1項第1款所稱交通裁決事件，因事證明確，爰依同法第
    237條之7規定，不經言詞辯論逕行裁判。
二、事實概要：原告於109年5月10日16時33分許，駕駛車牌號碼
    000-0000號普通重型機車（下稱系爭機車），行經臺南市中
    西區康樂街與中正路口時，因有駕車行經有燈光號誌管制之
    交岔路口闖紅燈（直行）違規行為，經臺南市政府警察局交
    通警察大隊（下稱舉發單位）員警製單舉發。嗣原告向被告
    提出申訴，被告請舉發單位調查結果，仍認原告有前揭違規
    行為，遂於109年7月9日以其違規事證明確，依道路交通管
    理處罰條例第53條第1項及第63條第1項第3款規定，裁處罰
    鍰新臺幣（下同）1,800元，並記違規點數3點。原告不服，
    遂提起本件行政訴訟。
三、原告主張略以：原告於OOO年O月OO日到康樂街（遇中正路）
    買東西，因周末未買到，回程到中正路遇紅燈停車，到對向
    燈號轉綠燈再直行，員警追上來說原告闖紅燈，但燈號明明
    是綠燈等語；並聲明：原處分撤銷，訴訟費用由被告負擔。
四、被告答辯則以：
  ㈠原告於OOO年O月OO日16時33分許，駕駛車牌號碼000-0000號
    普通重型機車，行經臺南市中西區康樂街與中正路口闖紅燈
    （直行），經警攔停製單舉發，違規事證明確，被告乃據此
    裁處原告罰鍰1,800元，並記違規點數3點，揆諸首揭規定，
    並無不合，應予維持。
  ㈡本案經審視舉發單位錄影採證光碟畫面（影像檔名稱：採證
    影片wmv）：
    ⒈畫面時間2020/05/10 16：33：06〜16：33：09 系爭違規路
      口康樂街與中正路口「南向」號誌為亮紅燈，前方中正路
      口「北向」號誌為亮綠燈。原告駕駛系爭車輛由北往南行
      駛，尚未到達康樂街與中正路口南向停止線前，員警駕駛
      警用巡邏機車（下稱警車）行駛於原告右後方。
    ⒉畫面時間2020/05/10 16：33：10〜16：33：13 系爭違規路
      口康樂街與中正路口「南向」號誌持續亮紅燈，前方中正
      路口「北向」號誌持續亮綠燈。原告駕駛系爭車輛由北往
      南闖越康樂街與中正路口南向紅燈直行至路口對向，員警
      駕駛警車自原告右後方上前追緝。
    上開畫面有舉發單位檢附錄影採證光碟1片可稽。依上開錄
    影畫面可知，舉發單位員警於系爭違規時、地執行勤務時，
    目視發現原告駕駛系爭車輛，遇康樂街與中正路口南向號誌
    已亮紅燈後，未依規定於停止線前停等，闖越路口紅燈號誌
    後直行，員警於原告右後方見狀，隨即上前攔停並製單舉發
    。而員警於系爭違規時、地，其所在位置能清楚看見原告違
    規過程及路口號誌，是員警依法攔停舉發，並無違誤。
　㈢復按道路交通標誌標線號誌設置規則第170條及第206條規定
    ：「停止線，用以指示行駛車輛停止之界限，車輛停止時，
    其前懸部分不得伸越該線。……」、「行車管制號誌各燈號顯
    示之意義如左：……四、圓形黃燈圓形黃燈用以警告車輛駕駛
    人及行人，表示紅色燈號即將顯示，屆時將失去通行路權。
    五、圓形紅燈 (一) 車輛面對圓形紅燈表示禁止通行，不得
    超越停止線或進入路口。……。」；又交通部82年4月22日交
    路字第009811號函示：「一、有關『闖紅燈』行為之認定，於
    『道路交通管理處罰條例』中並未見相關之解釋。另依『道路
    交通標誌標線號誌設置規則』第170條第1項『停止線用以指示
    行駛車輛停止之界限，車輛停止時，其前懸部分不得伸越該
    線。』及同規則第206條第1項第5款『車輛面對圓形紅燈表示
    禁止通行，不得超越停止線或進入路口。』若據此認定超越
    停止線即為闖紅燈，則一般大眾恐難以接受，亦非『道路交
    通管理處罰條例』當初立法精神。二、為促使駕駛人回歸於
    對標線之認知，同時兼顧執法技術層面與大眾接受程度，茲
    將面對圓形紅燈時超越停止線或闖紅燈之認定敘述如后提供
    參考：（一）車輛面對圓形紅燈時仍逕予穿越路口至銜接路
    段，含左轉、「直行」、迴轉及右轉（依箭頭綠燈允許行駛
    者除外）即視為闖紅燈之行為。（二）有繪設路口範圍者：
    車輛無視於紅燈警示，有穿越路口之意圖，而車身已伸入路
    口範圍亦視同闖紅燈；若僅伸越停止線而未達路口範圍者，
    則視為不遵守標線指示。（可以處罰條例第60條第3項之規
    定處分之）（三）無繪設路口範圍者：以車輛無視於紅燈號
    誌，而有穿越路口之企圖，其車身並已伸越停止線並足以妨
    害其他方向人（若有行人穿越道）、車通行者亦以闖紅燈論
    處；若僅車身伸越停止線則以不遵守標線指示視之。（四）
    目前交岔路口已繪設網狀黃線區者暫以該範圍視作路口，未
    繪設者請公路主管機關依內政部警政署65年2月16日警署交
    字第00249號函之規定（如附件）視路況車況繪設路口範圍
    。……。」。上開函釋係交通部基於職權，為執行管理道路交
    通安全相關法令之規定，對於闖紅燈之採證疑義所為必要之
    釋示，以協助下級機關或所屬公務員行使職權時，得為依循
    之解釋性行政規則，被告自得予以援用。而依上開函釋內容
    ，車身已伸越停止線並足以妨害其他方向人（若有行人穿越
    道）、車通行者，以闖紅燈論處。本案原告於系爭違規時間
    ，駕駛系爭車輛至系爭繪設有停止線及枕木紋行人穿越道線
    前之交叉路口，遇紅燈已亮起後，未依規定停等，闖越康樂
    街口紅燈「直行」行為，已明顯危及中正路口其他方向用路
    人之行進及安全，揆諸上開規定及函釋說明，已屬構成闖紅
    燈處罰要件至明。原告訴稱其行駛方向號誌為亮綠燈，顯係
    對其通過之路口為康樂街與中正路「南向」路口，該路口號
    誌確為亮紅燈，而非康樂街與中正路「北向」路口，該路口
    號誌始亮綠燈一節，容有誤解。是本案舉發單位員警依法製
    單舉發，並無違誤，原告所訴，並無理由，核不足採。
　㈣被告並聲明：原告之訴駁回，訴訟費用由原告負擔。
五、本件事實概要欄所載之事實，除後列爭點外，業經兩造各自
    陳述在卷，兩造並分別提出如附表所示之證據。本件爭點厥
    為：原告駕駛系爭機車是否有「駕車行經有燈光號誌管制之
    交岔路口闖紅燈（直行）」之違規行為？
六、本院之判斷：
　㈠應適用法令：
　⒈道路交通管理處罰條例：
　　⑴第53條第1項：汽車駕駛人，行經有燈光號誌管制之交岔路
      口闖紅燈者，處1,800元以上5,400元以下罰鍰。　
　　⑵第63條第1項第3款：汽車駕駛人有下列各款所列條款之一
      者，除依原條款處罰鍰外，並予記點：…三、有第43條、
      第53條或第53條之一情形之一者，各記違規點數3點。
　⒉道路交通安全規則第102條第1項第1款：汽車行駛至交岔路口
    ，其行進、轉彎，應依下列規定：一、應遵守燈光號誌或交
    通指揮人員之指揮，遇有交通指揮人員指揮與燈光號誌並用
    時，以交通指揮人員之指揮為準。
　⒊道路交通標誌標線號誌設置規則：
　　⑴第170條第1項前段：停止線，用以指示行駛車輛停止之界
      限，車輛停止時，其前懸部分不得伸越該線。
　　⑵第206條第5款第1目：行車管制號誌各燈號顯示之意義如左
      ：…五、圓形紅燈㈠車輛面對圓形紅燈表示禁止通行，不得
      超越停止線或進入路口。
　⒋交通部82年4月22日交路字第009811號函示：
　　一、有關「闖紅燈」行為之認定，於「道路交通管理處罰條
        例」中並未見相關之解釋。另依「道路交通標誌標線號
        誌設置規則」第一百七十條第一項「停止線用以指示行
        駛車輛停止之界限，車輛停止時，其前懸部分不得伸越
        該線。」及同規則第二百零六條第一項第五款「車輛面
        對圓形紅燈表示禁止通行，不得超越停止線或進入路口
        。」若據此認定超越停止線即為闖紅燈，則一般大眾恐
        難以接受，亦非「道路交通管理處罰條例」當初立法精
        神。
    二、為促使駕駛人回歸於對標線之認知，同時兼顧執法技術
        層面與大眾接受程度，茲將面對圓形紅燈時超越停止線
        或闖紅燈之認定敘述如后提供參考：
      ㈠車輛面對圓形紅燈時仍逕予穿越路口至銜接路段，含左
        轉、直行、迴轉及右轉（依箭頭綠燈允許行駛者除外）
        即視為闖紅燈之行為。
      ㈡有繪設路口範圍者：車輛無視於紅燈警示，有穿越路口
        之意圖，而車身已伸入路口範圍亦視同闖紅燈；若僅伸
        越停止線而未達路口範圍者，則視為不遵守標線指示。
        （可以處罰條例第60條第3項之規定處分之）
      ㈢無繪設路口範圍者：以車輛無視於紅燈號誌，而有穿越
        路口之企圖，其車身並已伸越停止線並足以妨害其他方
        向人（若有行人穿越道）、車通行者亦以闖紅燈論處；
        若僅車身伸越停止線則以不遵守標線指示視之。
      ㈣目前交岔路口已繪設網狀黃線區者暫以該範圍視作路口
        ，未繪設者請公路主管機關依內政部警政署60年2月16
        日警署交字第00249號函之規定（該函已廢止）視路況
        車況繪設路口範圍。
　㈡被告機關認定原告於OOO年O月OO日16時33分許，駕駛車牌系
    爭機車），行經臺南市中西區康樂街與中正路口時，有「駕
    車行經有燈光號誌管制之交岔路口闖紅燈（直行）」之違規
    行為，並提出臺南市政府警察局交通警察大隊檢附錄影採證
    光碟1片（本院依職權檢視光碟內容，該影片內容中原告之
    違規狀態均與影片擷圖相同）及影片擷圖9幀為證（本院卷
    第51至53、63頁）。本院檢視上開影片擷圖內容，上開照片
    係由舉發員警身上配戴之密錄器所拍攝，於OOO年O月OO日16
    時33分6秒（即照片右下角所記載時間，下僅略記載分、秒
    數）。此時舉發員警駕駛警用機車沿康樂街由北向南往康樂
    街與中正路之交岔路口處行駛，前方康樂街號誌顯示為圓形
    紅燈，而原告駕駛之系爭機車則行駛在警用機車左前方。照
    片時間33分9秒處，系爭機車已經駛入停止線後方之機車停
    等區內，此時可清楚見到系爭機車之車號為「OOOOOOOO」號
    （上開內容如本院卷第51頁之3張照片所示）。因為前方號
    誌仍為圓形紅燈，原告本應於機車停等區內停等紅燈，惟原
    告並未停車即於照片時間33分10秒（如本院卷第52頁之第1
    、2幀照片所示）處開始闖越停止線進入路口而有「駕車行
    經有燈光號誌管制之交岔路口闖紅燈（直行）」之違規行為
    ，舉發員警見狀遂於照片時間33分11至13秒處向前追躡原告
    （如本院卷第52頁第3幀照片、第53頁3幀照片所示）。故依
    照片內中清楚可知，原告確實有駕駛系爭機車闖紅燈之違規
    行為，被告機關本件裁罰，認事用法自無違誤。至於原告以
    其通過路口時係綠燈云云申辯，其所述顯與上開事實不合，
    實屬無據。
  ㈢綜上所述，被告機關以原告於OOO年O月OO日16時33分許，系
    爭機車行經臺南市中西區康樂街與中正路口時，有「駕車行
    經有燈光號誌管制之交岔路口闖紅燈（直行）」違規行為，
    並依道路交通管理處罰條例第53條第1項及第63條第1項第3
    款規定，裁處罰鍰1,800元，並記違規點數3點，揆諸首揭規
    定，原處分並無違法，原告訴請撤銷為無理由，應予駁回。
七、本件第一審裁判費為300元，應由原告負擔，爰確定第一審
    訴訟費用額如主文第2項所示。
據上論結，本件原告之訴為無理由，依行政訴訟法第237條之8第
1項、第98條第1項前段，判決如主文。
中　　華　　民　　國　　110 　年　　5 　　月　　27　　日
　　　　　　　　　行政訴訟庭　法　官　侯明正
上為正本係照原本作成。
如不服本判決，應於判決送達後20日內，向本院提出上訴狀並表
明上訴理由（原判決所違背之法令及其具體內容或依訴訟資料可
認為原判決有違背法令之具體事實），其未載明上訴理由者，應
於提出上訴後20日內向本院補提理由書（上訴狀及上訴理由書均
須按他造人數附繕本，如未按期補提上訴理由書，則逕予駁回上
訴），並應繳納上訴裁判費新臺幣750元。
中　　華　　民　　國　　110 　年　　5　 　月　　27　　日
　　　　　　　　　　　　　　　書記官　陳世明

證據清單：
一、原告提出：   原證1 被告機關109年7月9日南市交裁字第78-SX0000000號裁決書 13頁 二、被告提出：   被證1 被告110年3月29日南市交裁字第OOOOOOOOOO號函 33頁 被證2 違反道路交通管理事件裁決重新審查紀錄表 35-39頁 被證3 舉發單位南市警交字第SX0000000號舉發違反道路交通管理事件通知單及送達證書影本 47-48頁 被證4 被告109年7月9日南市交裁字第78-SX0000000號違反道路交通管理事件裁決書及送達證書影本 49-50頁 被證5 臺南市政府警察局交通警察大隊檢附錄影採證光碟1片（及影片擷圖9幀） 51-53、61頁 被證6 原告之機車駕駛人基本資料 55頁 被證7 原告109年5月28日陳述書 57-60頁